臺灣屏東地方法院刑事判決　　　　　　　　　　　　　九十三年度易字第六四八號
　　聲　請　人　臺灣高雄地方法院檢察署檢察官
　　被　　　告　甲○○　男　四.
右被告因偽造文書案案件，經檢察官提起公訴（臺灣高雄地方法院檢察署九十三年度
偵字第一○一六七號），經改依簡式審判程序審理，本院判決如左：
    主  文
甲○○偽造署押，足以生損害於公眾及他人，處有期徒刑柒月。
事實欄所載偽造「蔡謙」之簽名及指印各貳枚，均沒收。
    事  實
一、甲○○曾於民國八十一年間，因違反麻醉藥品管理條例等案件，經臺灣高等法院
    高雄分院於八十四年一月二十八日以八十三年度上訴字第二一六一號分別判處有
    期徒刑五年二月，褫奪公權五年、三年二月、五月，經最高法院於八十四年五月
    三十一日以八十四年臺上字第二五七五號駁回上訴確定；於八十二年間，又因違
    反肅清煙毒條例案件，經臺灣高等法院臺中分院以八十二年度上重字第三三號判
    處有期徒刑十二年，褫奪公權六年確定，二案接續執行，自八十三年二月十五日
    起送監執行，於九十一年一月十八日假釋出獄（不構成累犯）。又於九十二年間
    因違反毒品危害防制條例等案件，分別經臺灣高雄地方法院檢察署、臺灣屏東地
    方法院檢察署及本院發布通緝在案，嗣經警於九十三年三月二十二日十七時四十
    七分許，前往陳世杰（另案由檢察官偵查中）位於臺南縣新營市○○街十六之二
    號五樓之一之租屋處搜索時查獲其在場，甲○○為隱匿通緝犯身分及逃避警方追
    緝，竟冒用「蔡謙」之名應訊，並基於接續偽造署押之犯意，於同日二十時許，
    在臺南縣警察局刑警隊第一次警訊筆錄上之同意夜間接受詢問筆錄欄偽造「蔡謙
    」之簽名、指印各一枚，及在被詢問人欄偽造「蔡謙」之簽名、指印各一枚，足
    生損害於蔡謙本人權益及警察機關查緝犯罪之正確性。嗣經臺南縣警察局刑警隊
    於同日二十一時許，採集甲○○指印傳真送請內政部警政署刑事警察局鑑定比對
    ，始查悉上情。
二、案經臺南縣警察局移送臺灣臺南地方法院檢察署檢察官呈請臺灣高等法院高雄分
    院檢察署檢察長令轉臺灣高雄地方法院檢察署檢察官偵查起訴，嗣由臺灣高雄地
    方法院審理後發現管轄錯誤判決移送本院審理。
    理  由
一、右揭事實，業據被告甲○○於警訊、偵訊及本院審理中坦承不諱，且被害人即被
　　冒名應訊之人「蔡謙」確已死亡一節，有個人除戶資料查詢結果一紙在卷（見警
  　第二十三頁）可稽，並有臺南縣警察局警訊筆錄一份可佐，足認被告之自白確與
    事實相符，本件事證明確，被告犯行堪予認定。
二、按刑法第二百十七條所稱之偽造署押，係指行為人冒用本人名義在文件上簽名或
    為民法第三條第三項所稱指印之類似簽名之行為（最高法院八十年度台非字第二
    七七號判決意旨參照）。又按指印同為代表冒用者之姓名，依民法第三條第三項
    規定，指印有與簽名生同等之效力，其為署押之作用及效力與署押無異，且簽名
    與捺指印，係出於同一偽造署押之犯意，是其所按捺指印雖為被告所有，亦係刑
    法所稱之署押。核被告甲○○為逃避通緝、隱匿身分，冒用「蔡謙」名義應訊，
    並接續於臺南縣警察局刑事警察隊製作之警訊筆錄上偽造「蔡謙」簽名及指印各
    二枚，使警察機關誤信其人即為「蔡謙」之犯行，係犯刑法第二百十七條第一項
    之偽造署押罪。被告為逃避刑責而冒用他人名義應訊，接續偽造署押，以遂行其
    目的，顯係在同一機會接續而為同一性質的行為，被告主觀上對於各個舉動之認
    知，不過為其犯罪行為之一部分，其前後所實施各動作之獨立性極為薄弱，依一
    般社會健全觀念，在時間差距上，難以強行分開，在刑法評價上，應視為數個舉
    動之接續施行，合為包括之一行為予以評價，侵害同一法益，為接續犯，僅成立
    一個偽造署押罪。公訴人於起訴事實雖未敘及被告於警訊筆錄上之同意夜間接受
    詢問筆錄欄偽造「蔡謙」之簽名、指印各一枚之犯行，然該部分事實與前揭起訴
    之偽造署押犯罪事實，具有實質上一罪之關係，應為起訴效力所及，本院自應併
    予審理，附此敘明。爰審酌被告前於八十一年間，因違反麻醉藥品管理條例等案
    件，經臺灣高等法院高雄分院於八十四年一月二十八日以八十三年度上訴字第二
    一六一號分別判處有期徒刑五年二月，褫奪公權五年、三年二月、五月，經最高
    法院於八十四年五月三十一日以八十四年臺上字第二五七五號駁回上訴確定；於
    八十二年間，又因違反肅清煙毒條例案件，經臺灣高等法院臺中分院以八十二年
    度上重字第三三號判處有期徒刑十二年，褫奪公權六年確定，二案接續執行，自
    八十三年二月十五日起送監執行，於九十一年一月十八日假釋出獄，竟於假釋付
    保護管束期間，為逃避通緝及隱匿身分而冒用「蔡謙」之年籍資料應訊，並在警
    訊筆錄上偽造「蔡謙」簽名及指印各二枚，損害被害人蔡謙之權益及影響警察機
    關對於調查犯罪之正確性，惡性非輕，及其事後坦認犯行、態度尚可等一切情狀
    ，量處如主文所示之刑。
三、被告於前揭時、地，在上述警訊筆錄內所偽造「蔡謙」之簽名及指印各二枚，係
    偽造之署押，均應依刑法第二百十九條規定，宣告沒收之。
據上論斷，應依刑事訴訟法第二百七十三條之一第一項、第二百九十九條第一項前段
，刑法第二百十七條第一項、第二百十九條，判決如主文。
中　　　華　　　民　　　國　　九十三　　年　　 十一 　　月　　二十四　　日
                                      臺灣屏東地方法院刑事第三庭
                                          法  官  楊萬益
右正本證明與原本無異。
如不服本判決應於收受本判決送達後十日內向本院提出上訴書狀，其未敘述上訴理由
者，並得於提起上訴後十日內向本院補提理由書狀（均須按他造當事人之人數附繕本
）「切勿逕送上級法院」
                                          書記官  呂坤宗
中　　　華　　　民　　　國　　九十三　　年　　 十一 　　月　　二十六　　日
附錄本判決論罪科刑法條
刑法第二百十七條：
偽造印章、印文或署押，足以生損害於公眾或他人者，處三年以下有期徒刑。
刑法第二百十九條：
偽造之印章、印文或署押，不問屬於犯人與否，沒收之。
